臺灣高等法院刑事判決　　　　　　　　　　　　　九十三年度上訴字第二六九九號
　　上　訴　人
　　即　被　告　丙○○
　　指定辯護人　義務辯護人：陳智義律師
右上訴人因強盜案件，不服臺灣桃園地方法院九十三年度訴字第六二二號，中華民國
九十三年七月三十日第一審判決（起訴案號：臺灣桃園地方法院檢察署九十二年度偵
字第一五二一一號），提起上訴，本院判決如左：
    主  文
上訴駁回。
    事  實
一、丙○○前曾於民國八十二年間因違反肅清煙毒條例案件，經台灣台中地方法院判
    處有期徒刑十三年、三年三月，嗣更定執行刑為十六年，假釋經撤銷後所餘殘刑
    為七年七月十一日。又於九十年間因攜帶兇器竊盜案件，經台灣南投地方法院判
    處有期徒刑九月，與前開殘刑接續執行結果，指揮書執行完畢日期為一０一年一
    月十日，詎仍不知警惕（不構成累犯）。意圖為自己不法之所有，於九十二年八
    月卅一日十二時十分許，攜帶自他處拾得，足以對人之生命、身體構成威脅，可
    為兇器使用之起子一支（狀似六角扳手，前端已磨平），及鑰匙五把，至桃園縣
    平鎮市○○路○○段三七五巷二十二號住處附近，因見乙○○所有之車牌號碼Ｉ
    ＶＲ—一三七號重型機車停放於該址住處旁，即跨坐於機車座墊上，以該五把鑰
    匙接續試開該機車電門，未果，再以上開起子強行撬開機車電門，並發動引擎竊
    取之。得手後正予騎走之際，適為在屋內之乙○○之子甲○○發現，甲○○即大
    聲呼叫其父乙○○，並立即衝出屋外擋住丙○○去處，且張開雙臂試圖加以攔阻
    。詎丙○○為防護甫竊得之機車贓物及脫免逮捕，竟當場騎乘前揭機車衝撞甲○○，而施強暴行為，幸因該機車為打檔車，起步速度稍慢，且甲○○閃避得宜，
    而未遭撞及受傷。斯時乙○○已自屋側另一方向跑到機車前方，並隨手撿拾一垃
    圾桶丟向機車前輪處，丙○○因此稍微遲疑、停頓，乙○○即順勢自左側抓住機
    車尾部貨架，致該機車失控往右偏，而擦撞圍牆後機車車頭反轉倒地，丙○○亦
    因此跌落在地，而為乙○○、甲○○合力制伏。嗣經據報趕赴現場之警員丙○○
    逮捕，並扣得上開行竊所使用之鑰匙五把、起子一支。
二、案經桃園縣政府警察局平鎮分局報請臺灣桃園地方法院檢察署檢察官偵查起訴。
    理  由
一、右揭事實，業據被告丙○○於本院審理時坦承不諱，經核與被害人乙○○、甲○○二人於警訊、偵查及本院審理時所指訴被告丙○○係以隨身攜帶之鑰匙、起子
    強行撬開機車電門，並發動引擎竊取得手後正擬騎走之際，適為甲○○發現，甲○○除大聲呼叫其父乙○○外，並立即衝出屋外以張開雙臂之方式擋住丙○○所
    騎乘之機車去處，詎丙○○仍騎乘前揭竊得之機車，直行衝向甲○○，幸因該機
    車為打檔車，起步速度稍慢，且甲○○閃避得宜，而未遭撞及受傷，又因乙○○
    自屋側另一方向跑到機車前方，並隨手撿拾一垃圾桶丟向機車前輪處，被告丙○○因此稍微遲疑、停頓，乙○○即順勢自左側抓住機車尾部貨架，致該機車失控
    往右偏，而擦撞圍牆後機車車頭反轉倒地，被告丙○○亦因此跌落在地，而為乙○○、甲○○合力制伏等情節相符合。
二、被告於原審雖辯稱：伊並未發動機車引擎，僅係將車牽走約二、三公尺，且並無
    騎車衝撞甲○○之強暴行為云云。惟查，被告確已將機車引擎發動，並跨坐於機
    車上將該車騎走之情，除據證人乙○○、甲○○證述綦詳如前外，復據證人即查
    獲時到場之桃園縣警察局平鎮分局平鎮派出所警員蔡俊清於原審到庭陳稱：伊到
    達現場時，該機車仍處於發動狀態，嗣於伊將被告帶上警車，而被害人將機車自
    地上扶正時才熄火等語（見原審九十三年七月十二日審理筆錄第九頁），並證稱
    ：該機車倒地處距離原停放位置約有十幾公尺，且機車之腳踏板處護架上，及倒
    地處旁之牆壁上均有擦撞痕跡等語，核與證人乙○○、甲○○陳述相符，復有現
    場照片四張、現場圖一紙在卷可稽，與被告於原審所辯伊僅牽動機車二、三公尺
    之情不合。且核諸機車已移動十餘公尺之距離、機車與牆壁擦撞之痕跡，及機車
    倒地後所遺留之大片油漬等節，顯然被告已將該機車發動騎乘而移動，應符常情
    。再者，被告騎乘機車欲逃離現場之際，依證人甲○○所述：伊衝出攔阻被告時
    ，被告所騎乘之機車與伊距離約六公尺九十公分（證人甲○○於原審當庭描述距
    離，由原審諭請男性通譯步行測量約九步，另計算面積三十平方公分之地磚計有
    二十三塊），斯時被告仍入擋往前衝，雖當時伊左右兩側仍有空間，惟被告並未
    閃避，仍直行朝向伊位置前進，迨於行近約一公尺五十公分處時（約五塊地磚）
    ，伊見被告仍無停車意思，才趕快閃開等語（見原審九十三年七月十二日審理筆
    錄卷第十五、十六頁），又因證人上開證述攸關被告所涉重罪罪責，經原審多次
    確認渠二位證人之證詞真意，渠等仍明確證述：「（你們確定他當時是騎機車往
    甲○○方向行進？）確實」、「（如果你不離開，他就會撞到你？）是，我是在
    五公尺前攔他，是在他騎到距離我約有一公尺半還不停，我才跳開，怕被他撞到
    」、「（你當時已經跟他大喊車子是你家的，他還不理會，繼續朝你方向前進？
    ）是」、「（因為你的供述會讓被告的罪刑從加重竊盜變成加重強盜七年以上之
    罪，你們剛剛所述是否屬實？）確定都屬實」等語。於本院審理時，甲○○仍堅
    指：「我在家裡時有聽到外面有聲音，有聽到腳踩發動的聲音，我就順勢往下看
    ，就看到有人坐上我父親的機車，我就跟我父親說車子被偷了，我就追出去。當
    時那個人已經坐在機車上了，也已經發動了。我是在路口的地方張手說那是我家
    的車子那個人還是加油門往前衝。後來我看他有意要衝撞我，所以我就往旁邊抓
    壁了」、「（你確定他當時是否已經發動了？）是的。當時警察來的時候，機車
    倒在地上時，機車還在運轉中」等語。乙○○仍堅稱：「當時攔不住他，我就拿
    垃圾桶丟他機車前面，他嚇到他停了一下，我就去拉他把手，後來他就撞到圍牆
    ，他人才被我抱住」、「（是否確定當時機車引擎還是發動的？）確定」等語（
    見本院九十三年十月十一日準備程序筆錄）。益見證人乙○○、甲○○二人所述
    均堪予採信。被告於原審所為上開辯解與事實不符，顯不足採，應以其於本院審
    理時所為之供述為真實。此外並有贓物認領保管單、車籍作業系統—查詢認可資
    料各一份附卷及扣案鑰匙五把、起子一支足資佐證。本件事證明確，被告為脫免
    逮捕、防護贓物，確有衝撞證人甲○○之強暴犯行，已臻明確，應依法論科。
三、按刑法第三百二十九條準強盜罪之所謂施強暴或脅迫，只須有此行為即為已足，
    不以至使人不能抗拒為必要。又所實施之強暴行為，並不以使人受傷為必要，最
    高法院七十四年度台上字第三二二五號、八十九年度台上字第一三二二號判決著
    有明文可稽。次按刑法第三百二十一條第一項第三款之「兇器」其種類並無限制
    ，凡客觀上足對人之生命、身體、安全構成威脅，具有危險性之兇器均屬之，且
    只須行竊時攜帶此種具有危險性之兇器為已足，並不攜帶之初有行兇之意圖為必
    要（最高法院著有七十九年台上字第五二五三號判例意旨參照），本件被告持以
    行竊機車所使用之起子一支，類似六角扳手，惟尖端已遭磨成一字扁形，鐵質部
    分長約六點三公分乙節，業經原審當庭勘驗屬實，在客觀上對於人之生命、身體
    、安全已構成威脅，自足供兇器使用。被告行竊時攜帶上開具有危險性之兇器，
    且於證人甲○○出而攔阻時，為防護甫竊得之機車贓物及脫免逮捕，而以騎車衝
    撞之方式當場施以強暴，雖被害人未因此受傷，核被告丙○○所為，仍係犯刑法
    第三百三十條第一項、第三百二十九條之加重準強盜罪。
四、原審認被告罪證明確，援引刑法第三百二十九條、第三百三十條第一項之規定，
    並審酌被告素行不佳，不思向上，竟攜帶兇器，於白天持兇器於住宅旁行竊，復
    於竊得他人財物後，為防護贓物、脫免逮捕竟當場施強暴行為，嚴重破壞社會秩
    序及人身安全，及其品行、犯罪動機、目的、手段、生活狀況、智識程度與犯罪
    後態度等一切情狀，量處有期徒刑七年二月，並說明公訴人雖認被告於通緝中再
    犯，應以重刑矯其惡性，而求處被告有期徒刑九年，惟衡諸被告竊得之機車價值
    尚輕，實際並未獲利，且被害人並無受傷等情，應認上開求刑稍有過重。另扣案
    之鑰匙五把、起子一支，被告自陳係自他處拾得，而否認為其所有，因與刑法第
    三十八條第三項「屬於被告所有」之沒收要件有間，爰不予宣告沒收。原審認事
    用法，均無不合，量刑亦屬妥適，被告提起上訴，與辯護人雖均聲稱被告本院為
    已認罪答辯，請量處較輕之刑云云。然查被告前曾於民國八十二年間因違反肅清
    煙毒條例案件，經台灣台中地方法院判處有期徒刑十三年、三年三月，嗣更定執
    行刑為十六年，假釋經撤銷後所餘殘刑為七年七月十一日。又於九十年間因攜帶
    兇器竊盜案件，經台灣南投地方法院判處有期徒刑九月，與前開殘刑接續執行結
    果，指揮書執行完畢日期為一０一年一月十日，其仍不知警惕，復犯本罪，此有
    本院被告全國前案紀錄表一份在卷可稽，足見其素行不良，惡性不輕，處刑自不
    宜寬縱，況查原審量處有期徒刑七年二月，尚屬輕度之刑，並無減輕必要，被告
    及辯護人請求並無理由，本件被告上訴核無理由，應予駁回。
據上論斷，應依刑事訴訟法第三百六十八條，判決如主文。
本案經檢察官洪泰文到庭執行職務。
中　　　華　　　民　　　國　　九十三　　年　　 十一 　　月　　二十五　　日
                              臺灣高等法院刑事第十七庭
                                  審判長法  官  陳  正  雄
                                        法  官  許  宗  和
                                        法  官  許  錦  印
右正本證明與原本無異。
如不服本判決，應於收受送達後十日內向本院提出上訴書狀，其未敘述上訴之理由者
並得於提起上訴後十日內向本院補提理由書（均須按他造當事人之人數附繕本）。
                                        書記官  楊  妙  恩
中　　　華　　　民　　　國　　九十三　　年　　 十二 　　月　　　一　　　日
附錄本案論罪科刑法條全文：
刑法第三百二十九條
竊盜或搶奪，因防護贓物、脫免逮捕或湮滅罪證而當場施以強暴、脅迫者、以強盜論
。
刑法第三百三十條
犯強盜罪而有第三百二十一條第一項各款情形之一者，處七年以上有期徒刑。
前項之未遂犯罰之。
